臺灣屏東地方法院簡易民事判決
                               111年度屏簡字第102號
原      告  丁宣云  
訴訟代理人  陳瑩紋律師
被      告  丁睿賢  
            丁秀麗  

上二人共同
訴訟代理人  陳水聰律師
上列當事人間第三人異議之訴事件，本院於民國111年6月27日言
詞辯論終結，判決如下：
    主  文
原告之訴駁回。
訴訟費用由原告負擔。
    事實及理由
一、原告主張：緣被告丁睿賢、丁秀麗持臺灣高等法院高雄分院
    108年度家上字第63號民事確定判決為執行名義，以被告丁
    睿賢、丁秀麗因遺產分割取得坐落屏東縣○○市○○段0000地號
    土地應有部分各1/21、1/7（原告誤載為1/24、1/8）為由，
    向訴外人即原告之父丁德成請求拆除其上門牌號碼為屏東縣
    ○○市○○路000巷00號未為建物第一次所有權登記建物，經本
    院以110年度司執字第21218號拆屋還地強制執行事件受理在
    案，然系爭建物早於109年4月1日即由丁德成以贈與為原因
    讓與事實上處分權予原告，並辦妥納稅名義人變更登記，而
    事實上處分權具有物權之性質，故系爭建物顯非執行名義既
    判力效力所及，為此提起第三人異議之訴等語。聲明：本院
    110年度司執字第21218號強制執行事件就系爭建物所為強制
    執行程序予撤銷。
二、被告則以：系爭建物既屬未為建物第一次所有權登記建物，
    因不能為所有權移轉登記，故丁德成讓與原告系爭建物僅為
    事實上之處分權，並非所有權，自無排除系爭強制執行就系
    爭建物所為強制執行程序之權利，況原告受讓為通謀虛偽意
    思表示等語置辯。
三、下列事項為兩造所不爭執：
　㈠本院110年度司執字第21218號拆屋還地強制執行事件之強制
    執行程序，因原告供擔保停止執行而強制執行程序尚未終結
    。
　㈡上開執行名義判決，有關坐落屏東縣○○市○○段0000地號土地
    分割後之暫編地號1098土地（面積1273.14平方公尺）分予
    丁禾堃（應有部分1/21）、被告丁睿賢（應有部分1/21）、
    丁宏慶（應有部分1/21）、丁秀鳳( 應有部分1/7 ）、丁秀
    美( 應有部分1/7 ）、丁秀錦( 應有部分1/7 ）、丁秀桃( 
    應有部分1/7 ）、王嘉祥( 應有部分1/7 ）、被告丁秀麗( 
    應有部分1/7 ）。
　㈢上開執行名義判決，有關坐落屏東縣○○市○○段0000地號土地
    分割後之暫編地號1098土地（面積1273.14平方公尺），即
    為現在坐落屏東縣○○市○○段0000地號土地（面積1273.14平
    方公尺），目前共有人為丁睿賢（應有部分4/21）、丁禾堃
    （應有部分1/21）、丁宏慶（應有部分1/21）、丁秀麗（應
    有部分5/7 ），而系爭建物為未辦理建物所有權第一次登記
    建物，係坐落於屏東縣○○市○○段0000地號土地上。
　㈣丁德成於109年4月1日將系爭建物之事實上處分權以贈與為原
    因讓與給原告。
四、按「第三人就執行標的物有足以排除強制執行之權利者，得
    於強制執行程序終結前，向執行法院對債權人提起異議之訴
    。如債務人亦否認其權利時，並得以債務人為被告。」強制
    執行法第15條定有明文。又強制執行法第15條所謂就標的物
    有足以排除強制執行之權利者，係指對於執行標的物有所有
    權、典權、留置權、質權存在情形之一者而言，不包括對於
    執行標的物有事實上處分權在內。本件系爭建物既係未辦理
    建物所有權第一次登記，自無法依民法第758條規定移轉所
    有權登記於原告，原告取得者僅係系爭建物之事實上處分權
    ，雖民法第757條規定：「物權除依法律或習慣外，不得創
    設。」，承認依習慣形成之新物權，惟該事實上處分權並非
    法律明文保護之物權，而未辦理建物所有權第一次登記建物
    ，諸多係違反建築法令之違章建築，具有違法性，基於公法
    與私法之法秩序一致性要求，縱因社會上交易，基於現實面
    的考量而承認有事實上處分權存在，但本院認為民法第2條
    既規定「民事所適用之習慣，以不背於公共秩序或善良風俗
    者為限。」，如進一步肯認事實上處分權為依習慣形成之新
    物權，無異與上開民法第2條規定，要求習慣不得違反公序
    良俗之要件相違，故原告主張事實上處分權具有物權性質云
    云，為本院所不採。是依上開說明，原告以取得系爭建物具
    有物權性質之事實上處分權，具有排除系爭強制執行之權利
    為由，請求撤銷本院110年度司執字第21218號強制執行事件
    就系爭建物所為強制執行程序，於法尚屬無據，應予駁回。
五、本件事證已臻明確，兩造其餘攻擊防禦方法及所提證據經審
    酌後，認於判決結果不生影響，爰不另逐一論駁。　　
六、訴訟費用負擔：民事訴訟法第78條。
中　　華　　民　　國　　111 　年　　7 　　月　　11　　日
                        屏東簡易庭  法  官  曾吉雄
正本係照原本作成。
如對判決上訴，須於判決送達後廿日內向本院提出上訴狀，其未
表明上訴理由者，應於提出上訴後二十日內向本院補提理由書狀
（均須按他造當事人之人數附繕本）。
如委任律師提起上訴者，應一併繳納上訴審裁判費。
中　　華　　民　　國　　111 　年　　7 　　月　　11　　日
                                    書記官  鄭美雀